【裁判字號】    97,交抗,1469
【裁判日期】    971216
【裁判案由】    違反道路交通管理處罰條例
【裁判全文】
臺灣高等法院交通事件裁定            97年度交抗字第1469號
抗  告  人
即受處分人  甲○○
上列抗告人因違反道路交通管理處罰條例案件，不服臺灣板橋地
方法院，中華民國97年8月8日所為裁定（97年度交聲字第1837號
），提起抗告，本院裁定如下：
    主  文
抗告駁回。
    理  由
一、本件原裁定以原處分意旨略以異議人即受處分人甲○○於民
    國96年10月24日10時51分許，因所有車牌號碼LLM-995號重
    型機車，在臺北市○○路152號週邊（舉發通知單誤載為松
    江路52號週邊，經舉發機關函覆更正）劃有紅線路段停車經
    臺北市停車管理處以北市交停字第1AB845495號舉發違反道
    路交通管理事件通知單逕行舉發。嗣原處分機關乃依道路交
    通管理處罰條例第56條第1項第1款之規定，裁處受處分人罰
    鍰新臺幣（下同）600元。及聲明異議意旨略以：伊所有之
    車牌號碼LLM-995號重型機車本係貼牆平行停放，根本未構
    成違規行為，惟因政府「行政給付」之不足，致伊之機車遭
    他人隨意挪移，以此責罰伊，尚欠公允；原舉發通知單所載
    違規地點為「松江路52號週邊」，經伊親赴現場查究發現，
    臺北市○○○路與松江路口並無52號門牌；又裁決書雖經函
    查原舉發機關後將違規地點更正為「松江路152號週邊」，
    惟依異議人所攝松江路152號現場景觀照片，亦未有與舉發
    採證照片相符之樓梯口場景存在，是原舉發通知單上之違規
    地點雖經竄改為數千公尺遠之152號，仍無法掩飾其舉證不
    足之缺失，依此所為之裁決處分，顯有錯誤；依違反道路交
    通管理事件統一裁罰基準及處理細則第5條、行政程序法第
    68條第3項之規定，文書應以「掛號」方式郵寄予伊，惟伊
    自96年11月22日申訴後，迄至97年5月19日止，均未接獲原
    舉發機關相關申訴函件，原舉發機關違反文書送達之法定程
    序，延誤伊調閱路口監視影帶之機會，致伊權益遭受重大損
    失，為此聲明異議，請求撤銷原處分云云。經查異議人於96
    年10月24日10時51分許，因所有車牌號碼LLM-995號重型機
    車，在臺北市○○路152號週邊（舉發通知單誤載為松江路
    52號週邊，經舉發機關函覆更正）劃有紅線路段停車，經臺
    北市停車管理處開單逕行舉發，有臺北市政府交通局96年10
    月26日北市交停字第1AB845495號舉發違反道路交通管理事
    件通知單一紙暨採證照片一幀在卷可稽。異議人雖辯稱機車
    係遭他人搬移至採證照片所顯示之位置，然異議人卻未就此
    抗辯提出目擊證人或其他有利事證供原審調查、審酌，自難
    單憑異議人前揭片面辯解，即逕認本件違規不可歸責於異議
    人。況異議人於聲明異議狀內自陳「伊所有之車牌號碼LLM-
    995號重型機車本係貼牆平行停放」云云。惟按道路交通標
    誌標線號誌設置規則第168條（或169條）規定：禁止（臨時
    ）停車線，用以指示禁止（臨時）停車路段，以劃設於道路
    緣石正面及頂面為原則，無緣石之道路得標繪於路面上，距
    路面邊緣以30公分為度。故依前述原則繪之禁止（臨時）停
    車標線，其禁停路段並無左右內外之分（交通部90年8月13
    日（90）交路字第008745號函示可資參照），是本件縱異議
    人確能證明其機車係遭他人搬移，揆諸前開說明，該機車原
    停放位置亦屬「在劃有紅線路段停車」之違規行為。從而，
    無論異議人能否舉證機車係遭他人搬移，其均有「在劃有紅
    線路段停車」之違規事實存在。至於異議人所述違規地點有
    誤，惟本件裁決書既係記載「臺北市○○路152號週邊」，
    顯見並非僅限於臺北市○○路152號前，且依本件舉發採證
    照片所示，異議人確有在「在劃有紅線路段停車」之違規行
    為甚明，是自不影響本件異議人違規事實之認定，亦不影響
    本件處分之意旨與結論。另異議人辯稱：依違反道路交通管
    理事件統一裁罰基準及處理細則第5條、行政程序法第68條
    第3項之規定，文書應以「掛號」方式郵寄予伊，伊迄至97
    年5月19日止，均未接獲原舉發機關相關申訴函件，原舉發
    機關違反文書送達之法定程序，延誤伊調閱路口監視影帶之
    機會，致伊權益遭受重大損失云云。惟按行政程序法第68條
    第3項但書規定須以「掛號」為送達方式者，以文書內容對
    人民權利義務有重大影響者為限，查本件原舉發機關或原處
    分機關之函覆，僅係將申訴結果函知異議人，未對異議人日
    後聲明異議之權利或其法律上利益產生影響，自非屬行政程
    序法第68條第3項但書規定之情形，是異議人前開辯解，不
    足採信。又異議人於接獲舉發通知單後，當可自行決定是否
    搜集對己有利之事證，異議人既未積極為前開行為，怠於維
    護己身權益，自不得於事後謂原舉發機關違反文書送達之法
    定程序，延誤其調閱路口監視影帶之機會，致其權益遭受重
    大損失。綜上所述，本件異議人前開違規事實，事證明證，
    原處分機關依道路交通管理處罰條例第56條第1項第1款規定
    裁處罰鍰600元，核無違誤。本件異議人之異議為無理由，
    應予駁回。
二、抗告意旨略以伊所有之車牌號碼LLM-995號重型機車本係貼
    牆平行停放，根本未構成違規行為，惟因政府「行政給付」
    之不足，致伊之機車遭他人隨意挪移，以此責罰伊，尚欠公
    允；原舉發通知單所載違規地點為「松江路52號週邊」，經
    伊親赴現場查究發現，臺北市○○○路與松江路口並無52號
    門牌；又裁決書雖經函查原舉發機關後將違規地點更正為「
    松江路152號週邊」，惟依異議人所攝松江路152號現場景觀
    照片，亦未有與舉發採證照片相符之樓梯口場景存在，是原
    舉發通知單上之違規地點雖經竄改為數千公尺遠之152號，
    仍無法掩飾其舉證不足之缺失，依此所為之裁決處分，顯有
    錯誤；依違反道路交通管理事件統一裁罰基準及處理細則第
    5條、行政程序法第68條第3項之規定，文書應以「掛號」方
    式郵寄予伊，惟伊自96年11月22日申訴後，迄至97年5月19
    日止，均未接獲原舉發機關相關申訴函件，原舉發機關違反
    文書送達之法定程序，延誤伊調閱路口監視影帶之機會等。
三、按標誌、標線、號誌之設置、養護及號誌之運轉，由主管機
    關依其管轄辦理之。又所謂主管機關，指公路主管機關、市
    區道路主管機關及警察機關。又標線之設置，線條：以實線
    或虛線標繪於路面或緣石上，用以管制交通者（五）紅實線
    ：設於路側，用以禁止臨時停車，道路交通標誌標線號誌設
    置規則第4條第1項、第5條、第149條第1項第1款第5目分別
    定有明文。又在禁止臨時停車處所不得停車，道路交通安全
    規則第112條第1項第1款亦定有明文。又汽車駕駛人停車時
    ，在禁止臨時停車處所停車者，處新臺幣600元以上1,200元
    以下罰鍰，道路交通管理處罰條例第56條第1項第1款亦規定
    甚明。查抗告人即受處分人甲○○於96年10月24日10時51分
    許，將所有車牌號碼LLM-995號重型機車，在臺北市○○路
    152號週邊劃有紅線路段停車，經臺北市停車管理處開單逕
    行舉發之違規事實，有臺北市政府交通局96年10月26日北市
    交停字第1AB845495號舉發違反道路交通管理事件通知單及
    採證照片各1張在卷可稽，抗告人於上揭時、地在劃有紅線
    路段停車之違規事實，堪予認定。且抗告人於聲明異議狀內
    自陳伊所有之車牌號碼LLM-995號重型機車本係貼牆平行停
    放等語，則抗告人並不否認於97年10月24日10時51分許，將
    其所有車牌號碼LLM-995號重型機車放於台北市○○路152號
    週邊劃有紅線路段之事實，僅係爭辯其係貼牆停放，故認其
    並未違規，然依道路交通標誌標線號誌設置規則第168條規
    定：禁止（臨時）停車線，用以指示禁止（臨時）停車路段
    ，以劃設於道路緣石正面及頂面為原則，無緣石之道路得標
    繪於路面上，距路面邊緣以30公分為度。故依前述原則繪之
    禁止（臨時）停車標線，其禁停路段並無左右內外之分（交
    通部90年8月13日（90）交路字第008745號函示可資參照）
    ，是揆諸前開說明，該機車原停放位置亦屬「在劃有紅線路
    段停車」之違規行為。抗告人在前揭劃有紅實線之不得停車
    之路段停車，自屬違規之行為，在該處不管是否有經他人之
    移動，均為違規之行為，又抗告人所提其所攝松江路152號
    現場景觀照片，與採證照片上顯示係有樓梯口之場景不合，
    自以採證之照片為準，而採照片上之機車，確係抗告人之機
    車，且該機車確亦停在劃有紅實線不得停車之路段上，且抗
    告人亦稱其本係貼牆平行停放，觀之採證照片，確有其他機
    車係貼牆平行停放，惟該路段既確劃有紅實線，即屬不得停
    車之路段，是不論在該劃有紅實線之路段是否係貼牆平行停
    放，仍屬違規之行為，是抗告人確有違規之行為，再按行政
    程序法第68條第3項但書規定須以「掛號」為送達方式者，
    以文書內容對人民權利義務有重大影響者為限，查本件原舉
    發機關或原處分機關之函覆，僅係將申訴結果函知異議人，
    未對抗告人日後聲明異議之權利或其法律上利益產生影響，
    自非屬行政程序法第68條第3項但書規定之情形，是抗告人
    所稱其自96年11月22日申訴後，迄至97年5月19日止，均未
    接獲原舉發機關相關申訴函件，原舉發機關違反文書送達之
    法定程序等，尚不足以此推翻抗告人確有違規停車之行為，
    本件抗告人之違規事實明確，原審因認原處分機關就抗告人
    前開違規行為，援引前揭之規定裁處抗告人罰鍰600元等，
    於法並無不當，而駁回抗告人於原審之異議等，揆諸前揭之
    規定，經核於法並無違誤，本件之抗告人之抗告為無理由，
    應予駁回。
四、依道路交通管理處罰條例第89條，道路交通案件處理辦法第
    26條，刑事訴訟法第412條裁定如主文。
中    華    民    國    97    年    12    月    16    日
                  刑事第九庭  審判長法  官 陳貽男
                                    法  官 周盈文
                                    法  官 許宗和
以上正本證明與原本無異。
不得再抗告。
                                    書記官 林淑貞
中    華    民    國    97    年    12    月    17    日


司法院資訊處製作；財團法人民間司法改革基金會備份。
